臺灣彰化地方法院民事判決　九十年度再易字第六號
　　再 審原 告　丙 ○ ○
　　訴訟代理人　甲 ○ ○
　　再 審被 告　乙 ○ ○
右當事人間請求履行契約事件，再審原告對於本院中華民國九十年七月十八日第二審
確定判決（九十年度簡上字第六號），提起再審之訴，本院判決如左：
    主      文
再審之訴駁回。
再審訴訟費用由再審原告負擔。
    事實及理由
一、再審原告主張：兩造間本院九十年度簡上字第六號請求履行契約事件，伊於民國
    九十年七月二日聲請狀，提出地籍圖謄本一紙及照片二張，並聲請向彰化縣溪州
    鄉公所調閱溪州鄉○○村道路拓寬工程之資料，原確定判決漏未斟酌該等證物，
    又未說明不採之理由，有就足以影響判決之重要證物漏未審酌及適用法規錯誤之
    情形，另原確定判決依據台灣高等法院台中分院八十四年度上易字第八七二號刑
    事判決、八十五年訴字第一○六號民事判決、台中高分檢八十五年度議廉字第一
    八○號處分書及台灣彰化地方法院檢察署八十四年度偵字第八○五○號處分書等
    及證人劉信雄、劉進堂、阮正枝於偵查中之證述等，認定兩造於八十四年十月七
    日成立和解，再審原告願將系爭坐落彰化縣溪州鄉○○段四○二－二地號土地，
    如原判決附圖所示Ａ部分由再審被告建築水溝，供其汲水灌溉之用，且容忍再審
    被告將該水溝用地內再審原告所有之樹木移植至溝邊伊所分管之土地內，及伊同
    意再審被告建造寬三台尺長一五八台尺之水溝等，惟該等判決書、處分書，雖有
    言及和解之事，卻無原確定判決所認定之該項事實之記載，原確定判決所採證據
    顯與卷內證據資料不符，有違民事訴訟法第二百二十二條第三項之規定，且細觀
    其判決並無記載得心證之理由，亦有適用法規錯誤之情形等情，而提起本件再審
    之訴，求為原確定判決廢棄，再審被告於第二審之上訴駁回之判決。
二、再審被告則以：伊於第一審起訴時係依據兩造間之和解契約而為請求，訴爭之關
    鍵在於和解契約成立與否，並非再審原告所稱其分管土地上有無水溝或水溝是否
    存在，在和解成立之前所發生之任何事實，均與判決無關，再審原告前開聲請調
    查之事實，既不影響於原確定判決，亦無適用法規錯誤之問題，另原確定判決斟
    酌證人劉信雄等在各該刑案之證詞，認定確有和解之事實，並記明於理由，自無
    適用法規錯誤，本件無再審理由等語，資為抗辯。
三、按對於簡易訴訟程序之第二審確定終局判決，如就足以影響於判決之重要證物，
    漏未斟酌者，得提起再審之訴，又適用法規顯有錯誤者，得以再審之訴對於確定
    終局判決聲明不服，為民事訴訟法第四百三十六條之七、第四百九十六條第一項
    第一款所規定。所謂就足以影響於判決之重要證物漏未斟酌，係指足以影響判決
    基礎之重要證物，雖在前訴訟程序業已提出，然未經確定判決加以斟酌者而言。
    所謂適用法規定顯有錯誤，係指確定判決依其認定之事實，其法律上之適用違背
    法規或現存判例解釋者而言，包括消極的不適用法規及積極的適用法規不當（司
    法院大法官會議釋字第一七七號解釋參照），至漏未斟酌證據及認定事實錯誤，
    則不包括在內（最高法院六十三年台上字第八八○號判例參照）。本件再審原告
    以本院九十年度簡上字第六號民事確定判決，有足以影響判決之重要證物漏未斟
    酌及適用法規顯有錯誤之情形，提起再審之訴。經查再審原告所主張漏未斟酌之
    證物，為地籍圖謄本一紙、照片二張，及未依其聲請向彰化縣溪州鄉○○○○道
    路拓寬工程資料。惟再審原告所提出及聲請之該等證據，依其於九十年七月二日
    所提聲請狀所載，係主張：(1)依地籍圖謄本比例尺計算，該路地寬三．六公尺，
    而原有道路寬僅二公尺，故原有水溝應係在路地上，並非在其分管土地上，兩造
    前輩書立分管同意書，自不需約定在私有地上留水路，甚為合理；(2)原有道路拓
    寬後，寬約五公尺，原有水溝已因道路拓寬而被覆蓋，請向彰化縣溪州鄉○○○
    ○○路段拓寬工程資料證明之；(3)由照片二張可證其分管土地之路旁並無設置水
    溝之痕跡等情。查再審被告係依據兩造間於八十四年十月七日成立之和解契約而
    為請求，茲該等證據既係在證明關於系爭土地原有道路寬二公尺業經拓寬為五公
    尺，拓寬後已無水溝，及其前輩約定分管時原有水溝存在，毋須提供土地建造水
    溝等事實，顯與兩造間是否有於八十四年十月七日成立和解無關，該等證據縱經
    斟酌，亦無從證明兩造間之和解契約不成立，顯不足以影響原確定判決之基礎。
    再審原告主張原確定判決有足以影響判決之重要證據漏未審酌，委無可取。至再
    審原告主張原確定判決未記載前揭證據不採之理由，且認定事實與前揭判決書、
    處分書等資料，乃原確定判決是否有理由不備、漏未斟酌證據、認定事實有誤之
    問題，並非適用法規顯有錯誤。再審原告據以主張原確定判決有適用法規顯有錯
    誤之情形，殊無可採。是本件再審之訴並無再審理由，自應予駁回。
據上論結，本件再審之訴為無理由，依民事訴訟法第第七十八條，判決如主文。
中　　　華　　　民　　　國　　九十一　　年　　　四　　　月　　　二  　　日
                                  民事第二庭
                                      審判長法  官　羅 培 昌
                                            法　官　林 慧 英
                                            法　官　陳 瑞 水
右為正本係照原本作成。
不得上訴。
中　　　華　　　民　　　國　　九十一　　年　　　四　　　月　　　三  　　日
                                        法院書記官　楊 筱 惠
